臺灣彰化地方法院民事裁定　95年度監字第106號
聲　請　人　丁○○○
相　對　人　乙○○
　　　　　　甲○○
上列聲請人間聲請指定未成年人監護人等事件，本院裁定如下：
    主  文
改定對於其未成年人子女丙○○（年籍住所詳卷）之監護人由聲
請人丁○○○任之。
聲請費用新台幣壹仟元由相對人負擔。
    理  由
一、本件聲請意旨略以：聲請人之子即相對人乙○○因案現服刑
    多次，相對人乙○○與甲○○於民國94年4月4日離婚，而相
    對人甲○○已不知去向，相對人二人所生之子丙○○（民國
    ○○年次）現與聲請人同居，並均由聲請人照護。相對人乙○○於95年11月10日出監，即帶未成年丙○○外出至凌晨三點
    ，經警察巡邏才返家，復於同年11月18日上午10時左右，相
    對人把未成年丙○○擠進窗戶內，造成未成年丙○○頭部受
    傷等情，故相對人二人均對未成年子女丙○○權利義務之行
    使或負擔，未能盡責，致影響丙○○之權益。爰依法聲請改
    定（誤載指定）聲請人為未成年人子女丙○○之監護人等語
    ，並提出戶籍謄本、彰化縣員林鎮低收入戶證明書影本、破
    損窗戶壹片為證。
二、按夫妻離婚者，對於未成年子女權利義務之行使或負擔，依
    協議由一方或雙方共同任之。未為協議或協議不成者，法院
    得依夫妻之一方、主管機關、社會福利機構或其他利害關係
    人之請求或依職權酌定之。行使、負擔權利義務之一方未盡
    保護教養之義務或對未成年子女有不利之情事者，他方、未
    成年子女、主管機關、社會福利機構或其他利害關係人得為
    子女之利益，請求法院改定之。前三項情形，法院得依請求
    或依職權，為子女之利益酌定權利義務行使負擔之內容及方
    法。民法第1055條第2、3 項定有明文。本法所稱兒童及少
    年，指未滿十八歲之人；所稱兒童，指未滿十二歲之人；所
    稱少年，指十二歲以上未滿十八歲之人：又父母或監護人對
    兒童及少年疏於保護、照顧情節嚴重，或有第三十條、第三
    十六條第一項各款行為者，或未禁止兒童及少年施用毒品、
    非法施用管制藥品者，兒童及少年或其最近尊親屬、主管機
    關、兒童及少年福利機構或其他利害關係人，得「聲請」法
    院宣告停止其親權或監護權之全部或一部，或另行選定或改
    定監護人；對於養父母，並得聲請法院宣告終止其收養關係
    ，兒童及少年福利法第二條第一項、第四十八條第一項分別
    定有明文。是本件應審究者，係相對人對於兒童是否有未盡
    保護教養之義務或對未成年子女有不利之情事者，換言之即
    疏於保護、照顧情節嚴重之行為。
三、經查，丙○○於民國○○年間出生，屬為未滿12歲之兒童，為
    未成年人，又其雙親即相對人乙○○、甲○○已於94年4月4
    日經法院判決離婚，但兩造未約定丙○○之監護權，仍由兩
    造共同監護乙情，此經調閱本院93年度婚字第644號離婚事
    件卷查核無訛，並有卷附戶籍謄本可稽。足認相對人二人離
    婚後，仍共同為丙○○之親權人。次查，聲請人主張相對人
    即兒童丙○○生父乙○○因案服刑多次，未盡親權人之責，
    且出獄後攜兒童丙○○外出晚歸，經警查獲始返家，相對人
    乙○○甚至命兒童丙○○破壞家中門窗意圖行竊等情，並提
    出破損的窗戶壹片為證。本院依職權調閱相對人乙○○之台
    灣高等法院被告前案紀錄表及在監在押全國紀錄表資料，查
    悉相對人乙○○自83年間起至95年間止，先後入監服刑有數
    次之多，最近甫因竊盜案件入監執行，於95年11月09日縮短
    刑期執行完畢，亦為相對人乙○○所不爭執。另查，於95年
    12月02日凌晨4時20分許，警方於○○縣○○鄉○○路○○
    國小前，發現乙○○騎車後載其子（丙○○），因未發現不
    法，未予以盤查等語，此有彰化縣警察局員林分局96 年1月
    3日員警分偵字第0950028390號函暨戊○○（即乙○○之兄
    嫂）筆錄及警員職務報告各一紙附卷可按。又關係人即相對
    人之子丙○○於本院訊問時陳述：「（問：爸爸有沒有把窗
    戶打破，讓你進入？）答：沒有。（問：爸爸有沒有把你從
    窗戶裡面放進去？）答：『點頭』。（問：爸爸為何要這樣
    做？）答：爸爸要偷阿媽的錢錢，結果我頭受傷。（問：之
    前都是誰在照顧你？）答：阿媽。爸爸被警察抓去，他星期
    五才回來。（問：爸爸有沒有到很都沒有帶你回家睡覺？）
    答：有，我們每天都很晚打電話給張阿姨，請她叫阿媽開門
    ，阿媽不要，不讓我們進去。（問：爸爸幾點才帶你回家？
    ）答：我不知道，爸爸都很晚到我想睡覺的時候，才打電話
    給張阿姨，張阿姨打電話給阿媽。（問：你們後來有沒有遇
    到警察？）答：有，爸爸有打電話給警察，叫阿媽開門。（
    問：爸爸有沒有帶你出去，很晚才回家？）答：有。爸爸帶
    我出去買東西。（問：爸爸帶你出去的時候，隔天要不要上
    課？）答：要。（問：媽媽呢？）答：我不知道，我忘記媽
    媽長怎樣了，媽媽也沒有來找我。（問：爸爸有沒有去工作
    ？）答：有。（問：你知道爸爸為何會被警察抓去嗎？）答
    ：知道，因為他偷人家的東西，偷了很多次。（問：爸爸偷
    別人家的東西，你覺得好不好？）答：不好。（問：爸爸叫
    你去偷阿媽的錢錢，有沒有叫你去偷別人的錢錢？）答：沒
    有。（問：爸爸叫你偷阿媽的錢錢幾次？）答：我不知道。
    那次他是把阿媽的窗戶打破，把我推進去，我的頭受傷，他
    叫我把門打開，他叫我去偷阿媽的錢錢。爸爸把窗戶弄破很
    多次了，因為他要偷阿媽的錢錢，有一次是星期四、一次是
    星期六，都是阿媽去買菜或是復健的時候。」等語，參以本
    院當庭勘驗聲請人提出破損的窗戶一片，相對人將窗戶壓克
    力板推開，窗戶木製壓條斷裂，有本院勘驗筆錄在卷可憑，
    足認聲請人前揭主張事實屬實。相對人乙○○雖辯稱伊也沒
    有將丙○○擠進窗戶內，係丙○○說謊云云，核與前揭事實
    不符，自無可採；另相對人辯稱：於95年12月01晚上有打電
    話請○○派出所警員請伊母親開門等語為真實，但相對人乙○○長期未照顧教養丙○○一情，為乙○○所不爭之情，出
    獄後縱欲與其子相處，除應告知平日照顧丙○○之聲請人外
    ，且丙○○年紀尚年幼，外出亦應儘早返家，不宜在外逗留
    過久，縱暫時無法返家，亦應請派出所警員協助將幼子帶回
    家安頓，而非繼續在外流漣至隔日凌晨4時，難謂其對丙○○照護無疏失。次查，本院依戶籍地址寄存送達相對人甲○○，相對人始終未到庭陳述意見，有本院送達證書在卷可憑
    ，另本院依職權函請高雄市政府社會局兒童福利服務中心訪
    視調查相對人甲○○監護個案，經該中心函覆表示：相對人
    甲○○之前養母表示相對人已達五年未與其聯繫，亦不了解
    相對人之去向等語，有該局95年12月26日高市兒福輔字第
    0950004722號函暨高雄市政府委託法院交查收出養、監護案
    無法訪視轉介單一紙為憑，參以關係人即相對人甲○○之子
    丙○○於本院陳稱：「我不知道（媽媽）去向，已經忘記媽
    媽長怎樣了，媽媽也沒有來找我」等語，益見相對人甲○○
    長期置丙○○生活照顧、心靈滿足與身心成長之需求不顧。
    復於彰化縣政府於96年1月19日來函陳明：兒童丙○○，主
    要照顧者未能給予適當之養育及照顧（法院裁定內容略以：
    兒童丙○○因其母離家，其父更帶其四處流浪，致相對人三
    餐不繼，雖經社福團體多次協助，惟其父拒絕協助，並堅持
    帶兒童流浪街頭，影響兒童權益甚鉅。），經本府評估於96
    年1月18日予以緊急安置等語，並檢附彰化縣政府聲請緊急
    安置報告書、台灣台中地方法院94年護字第82號民事裁定及
    家庭暴力與兒童少年保護事件通報表影本等資料。綜上所述
    ，相對人二人對於丙○○顯有疏於保護、照顧之情事，且情
    節堪認嚴重，是相對人二人對於丙○○權利義務之行使或負
    擔，已難謂適任。
四、聲請人為未成年人丙○○祖母，且與丙○○同居生活，係長
    期實際照顧扶養丙○○之人乙節，業據丙○○於本院陳明在
    卷，亦有戶籍謄本在卷可查，是聲請人以利害關係人或最近
    尊親屬之地位，為本件改定監護權之聲請，依法尚無不合。
    又本院函請彰化縣政府社會局依聲請人成員概況、家庭及生
    活現況之觀察為調查評估後，認本件丙○○之監護權應改由
    聲請人行使為宜，此有該府96年1月2日府社幼字第
    0960000133號函暨彰化縣政府社會工作員個案訪視建議表一
    紙可按。又查，聲請人目前雖無工作收入，惟其長子、次子
    會給其零用錢花用，且兒童自幼即隨與聲請人同居生活，聲
    請人亦表示其二子及媳婦亦同住家中等語。因此，基於丙○○最佳利益之考量，及衡量親屬支援系統，與對子女互動、
    照護之態度意願等情，本院認為對於丙○○之權利義務之行
    使或負擔，改定由聲請人任之，似無不妥。關於丙○○之生
    活扶養費用給付，丙○○之父母即相對人二人仍應依法給付
    予聲請人代為管理支應或給付予丙○○，亦仍應從旁協助照
    料或探視丙○○，改善親子關係，不受此監護權改定之影響
    ，併此敘明。
五、依非訟事件法第122條第3項，裁定如主文。
中　　華　　民　　國　　96　　年　　03　　月　　15　　日
                    家事法庭   法  官    張德寬
上為正本係照原本作成
如對本裁定不服，須於收受本裁定之翌日起10日內向本院提出抗
告狀(須提出繕本)
中　　華　　民　　國　　96　　年　　03　　月　　15　　日
                               書記官    謝志鑫
